臺灣臺中地方法院刑事判決　　　　　　　94年度易字第1227號
公　訴　人　臺灣臺中地方法院檢察署檢察官
被　　　告　乙○○
上列被告因詐欺案件，經檢察官提起公訴（94年度偵字第589號
），被告於本院行準備程序時，就被訴事實為有罪之陳述，經受
命法官聽取當事人意見後，由本院合議庭裁定以簡式審判程序審
理判決如下：
    主    文
乙○○幫助意圖為自己不法之所有，以詐術使人將本人之物交付
，處有期徒刑肆月，如易科罰金，以參佰元折算壹日。
    犯罪事實
一、乙○○前曾於民國九十年七月二日因販賣帳戶予詐欺集團之
    幫助詐欺案件（被害人匯款時間為同年八月二日、九日及二
    十四日），經臺灣桃園地方法院中壢簡易庭於九十二年八月
    十四日判處有期徒刑三月，得易科罰金，緩刑二年，於同年
　　十月二十三日確定。詎仍不知悔改，明知其向銀行所申請開
 　 立帳戶之存摺、提款卡及印章如交付他人，可預見該蒐集帳
    戶之他人，欲使用其銀行帳戶以遂行財產上犯罪之目的，猶
    仍基於幫助詐欺取財之單一犯意，於民國九十三年九月二十
    一日前往臺新國際商業銀行（下簡稱臺新銀行）北臺中分行
    申辦其原有帳號00000000000000號（公訴人
    誤繕為000000000000000號）帳戶之印鑑遺
    失，並重新變更印鑑及補發存摺、提款卡、語音查詢等手續
    後，於九十三年九月二十七日在臺中縣潭子鄉○○路與中山
    路口，將其上開帳戶之存摺、印鑑、提款卡含密碼、語音查
    詢密碼提供予某姓名年籍均不詳之詐欺集團成員王姓成年男
    子，以此方式幫助該詐欺集團向不特定人詐騙財物。嗣該詐
    騙集團某真實姓名年籍不詳之成年人於九十三年十月三日撥
    打電話向甲○○佯稱，甲○○之子積欠債務，要求代為償還
    新臺幣（下同）二十萬元，致甲○○陷於錯誤，當日隨即前
    往新竹縣竹北市○○路一九三號「臺新國際銀行竹北分行」
    匯款，於同日十六時五十四分四十三秒及五十七分二十七秒
    ，分別匯款三萬元及一萬元至乙○○上開臺新銀行帳戶內，
    嗣後甲○○始知受騙，並報警查辦。
二、案經甲○○訴由臺中市警察局第五分局報請臺灣臺中地方法
    院檢察署檢察官偵查起訴。
　　理　　由
一、訊據被告乙○○坦承前開犯罪事實不諱，核與告訴人甲○○
    於警詢時所述情節相符，並有臺新銀行檢送被告上開帳戶之
    開戶明細、資金往來明細，及告訴人甲○○所提供之臺新銀
　　行自動櫃員機交易明細表二份在卷可按。又金融帳戶為個人
　  理財之工具，申請開設金融帳戶並無任何特殊之限制，一般
    民眾皆能自由申請開戶，並得同時在不同金融機構申請多數
    存款帳戶使用，乃眾所周知之事實，依一般人之社會生活經
    驗，倘係合法收入，本可自行向金融行庫開戶使用，而無向
    他人購買帳戶之必要。苟見不以自己名義申請開戶，反向他
    人索借金融機構帳戶使用，衡情應能懷疑借用或搜購帳戶之
    人目的在於詐取他人財物。被告明知上情，卻猶仍提供上開
    重要物件交予他人，益徵其對於對方所屬詐欺集團實施詐欺
    犯行應可預見，且其對於該集團利用帳戶向人詐取財物，並
    無違背其本意。足見被告自白確與事實相符，其有幫助詐欺
    取財之犯行，洵堪認定。
二、本件某不詳姓名年籍成年男子所為，係犯刑法第三百三十九
    條第一項之詐欺取財罪。而被告提供存摺帳戶供其詐取財物
    ，應成立刑法第三百三十九條第一項詐欺取財罪之幫助犯，
    並依刑法第三十條第二項幫助之例減輕其刑。爰審酌被告前
    已因相同之販賣帳戶案件，經法院判處有期徒刑三月，緩刑
    二年確定在案，有臺灣高等法院被告全國前案紀錄表一紙在
    卷可徵，在緩刑期間，猶仍提供帳戶之存摺等物予他人，供
    作被害人匯款帳戶，非惟幫助詐騙者遂行詐財之目的，同時
    使詐欺者得以隱匿其真實身分，減低遭查獲之風險，愈使其
    肆無忌憚，增加犯罪之猖獗，惟考其犯後尚能坦承犯行等一
    切情狀，量處如主文所示之刑，並諭知易科罰金之折算標準
    。
三、公訴意旨另謂：被告除提供上開臺新銀行帳戶外，另將其所
    開立之臺新銀行（應係誠泰商業銀行，下簡稱誠泰銀行）松
    竹分行000000000000000號（應係0000
    000000000號）帳戶之存摺、提款卡含密碼、語音
    查詢密碼交付予該詐欺集團王姓成年男子，因認此部分亦涉
    有幫助詐欺取財罪嫌。訊據被告固直承於九十年間出售誠泰
    銀行松竹分行該帳戶予他人無誤，惟矢口否認有何詐欺犯行
    ，辯稱：伊於九十年間出售該誠泰銀行帳戶予李姓成年男子
    ，並非王姓成年男子，之後該存摺等物並未再返還予伊，且
    伊先前於九十年間出售八本存摺帳戶，經臺灣桃園地方法院
    中壢簡易庭判刑，誠泰銀行該帳戶就是在那時候一起賣掉的
    ，伊事後並未再出售該帳戶，伊於九十三年九月二十日去中
    國信託商業銀行是要辦理中國信託商業銀行帳號00000
    0000000號帳戶之停用手續，因為這本也是九十年那
    時候賣掉而尚未辦理停用手續，當日並不是要辦理誠泰銀行
    帳戶停用手續等語。經查，被告設於誠泰銀行松竹分行之0
    000000000000號帳戶，係於九十年十月二日開
    戶後，自九十年十一月二日起至九十一年三月十四日止有資
    金出入異常現象，惟自九十一年三月十五日起至九十三年三
    月七日止，均無任何資金往來紀錄，直到九十三年三月十二
    日另名被害人丙○○遭騙後，始有於該日匯款二萬元之紀錄
    ，以上有誠泰銀行松竹分行檢送被告上開帳戶之開戶資料及
    存摺存款對帳單各乙份為證。反觀被告前開臺新銀行帳戶雖
    亦於九十年十月三日開戶，於九十年十月十二日有資金異常
    紀錄外，自九十一年一月一日起至九十三年九月二十八日止
    均未有任何交易紀錄，被告坦承於九十三年九月二十一日起
    變更印鑑及補發存摺等物後，自九十三年九月二十九日起才
    開始有資金異常現象等節，亦有臺新銀行檢送相關開戶資料
    及交易明細等件存卷可參。被告於本院行準備程序及審理時
    並均供稱：臺新銀行帳戶雖於九十年十月三日辦妥後，伊即
    出售予他人，事後又於九十三年九月二十一日變更印鑑申請
    補發存摺等物後，才又提供予該王姓男子，然誠泰銀行帳戶
    則自九十年十月出售予李姓男子後，就未再使用，也未變更
    過任何資料等語，與上開兩家銀行回覆資料相符。足見被告
    辯稱於九十年十月間提供其誠泰銀行上開帳戶後，遂未再繼
    續使用一情，尚非子虛。而詐欺集團多半使用人頭帳戶供作
    被害人匯款之管道，屢經報章雜誌廣為披載，不但可以降低
    可能遭受詐欺之被害人人數，而準備提供人頭帳戶覬覦獲利
    者亦因可能涉犯刑法幫助詐欺取財罪而知所警惕，導致詐欺
    集團取得人頭帳戶者之不易，亦有可能於搜購之初未立即使
    用該帳戶，留待之後再提供作為被害人匯款之管道，不無可
    能。是被告辯解稱於九十年十月辦妥誠泰銀行帳戶後隨即出
    售他人，事後伊並未再使用該帳戶，直到九十三年三月十二
    日發生被害人丙○○匯款事宜，伊亦不清楚一節，堪信為真
    實。按被告於九十年七月二日因出售其臺灣銀行帳戶，遭臺
    灣桃園地方法院中壢簡易庭於九十二年八月十四日以九十二
    年度壢簡字第八九六號判處有期徒刑三月，緩刑二年，於九
    十二年十月二十三日確定（下簡稱前案），有前開紀錄表及
    刑事簡易判決書各乙份存卷可佐。本案被告出售誠泰銀行帳
    戶之九十年十月，距離彼時不過三個月，復均出售予某李姓
    成年男子，並獲得一千五百元報酬，顯見被告被訴提供（應
    係販賣）其誠泰銀行帳戶涉犯刑法幫助詐欺取財犯行，與前
    案顯然具有連續犯之裁判上一罪關係，前案判決既已判刑確
    定，基於審判不可分法理，本案被告被訴出售誠泰銀行帳戶
    涉犯幫助詐欺取財罪嫌，依法即為前案判決效力所及，本應
    為免訴判決，惟公訴人認此部分與已起訴之前開提供臺新銀
    行帳戶間具有連續犯之裁判上一罪關係，是本院不另為免訴
    判決之諭知，附此敘明。
據上論斷，應依刑事訴訟法第二百九十九條第一項前段、第二百
七十三條之一第一項，刑法第三百三十九條第一項、第三十條第
一項、第二項、第四十一條第一項前段，罰金罰鍰提高標準條例
第一條前段、第二條，判決如主文。
中　　華　　民　　國　　94　　年　　11　　月　　16　　日
                  刑事第三庭    法  官  賴妙雲
上正本證明與原本無異。
如不服本判決，應於送達後十日內向本院提出上訴狀（須附繕
本），上訴於台灣高等法院台中分院。
中　　華　　民　　國　　94　　年　　11　　月　　16　　日
                                書記官  孫曉鳳
附錄論罪科刑法條
刑法第三百三十九條第一項
第  339 條  (普通詐欺罪)
            意圖為自己或第三人不法之所有，以詐術使人將本
            人或第三人之物交付者，處五年以下有期徒刑、拘
            役或科或併科一千元以下罰金。
            以前項方法得財產上不法之利益或使第三人得之者
            ，亦同。
            前二項之未遂犯罰之。
